臺灣南投地方法院民事裁定
110年度消債更字第44號
聲  請  人  
即  債務人  簡秀惠  
代  理  人  李思樟律師（法律扶助律師）
相  對  人  
即  債權人  華南商業銀行股份有限公司

法定代理人  張振芳  
代  理  人  賴麗慧  
相  對  人
即  債權人  國泰世華商業銀行股份有限公司

法定代理人  郭明鑑  


相  對  人  
即  債權人  滙豐（台灣）商業銀行股份有限公司

法定代理人  麥康裕  


相  對  人  
即  債權人  臺灣新光商業銀行股份有限公司

法定代理人  李增昌  
代  理  人  陳怡君  
相  對  人  
即  債權人  聯邦商業銀行股份有限公司


法定代理人  林鴻聯  
代  理  人  張義育  
相  對  人  
即  債權人  永豐商業銀行股份有限公司

法定代理人  陳嘉賢  
代  理  人  諶鴻達  
相  對  人  
即  債權人  台新國際商業銀行股份有限公司


法定代理人  尚瑞強  


相  對  人  
即  債權人  日盛國際商業銀行股份有限公司

法定代理人  黃錦瑭  


相  對  人  
即  債權人  安泰商業銀行股份有限公司


法定代理人  丁予康  
代  理  人  羅漢璇  
相  對  人  
即  債權人  良京實業股份有限公司

法定代理人  平川秀一郎



相  對  人
即債權人    富全國際資產管理股份有限公司

法定代理人  陳文展  


上列當事人聲請消費者債務清理事件，本院裁定如下：
    主  文
聲請人即債務人簡秀惠自民國一百一十一年三月二十五日下午四
時起開始更生程序。
命司法事務官進行本件更生程序。
    理  由
一、聲請意旨略以：聲請人即債務人（下稱聲請人）有不能清償
    債務之情事，前曾向本院為前置調解之聲請，惟無法負擔相
    對人即債權人（下稱相對人）台新國際商業銀行股份有限公
    司（下稱台新銀行）之方案，而調解不成立。聲請人目前積
    欠全體相對人即債權人（下稱相對人）債務總額計新臺幣（
    下同）5,210,213元，復未經法院裁定開始清算程序或宣告
    破產，爰依法聲請准予裁定更生等語。
二、按債務人不能清償債務或有不能清償之虞，且無擔保或無優
    先權之本金及利息債務總額未逾1,200萬元者，於法院裁定
    開始清算程序或宣告破產前，得向住所地法院聲請更生。債
    務人對於金融機構負債務者，在聲請更生或清算前，應向最
    大債權金融機構請求協商債務清償方案，或向其住、居所地
    之法院或鄉、鎮、市、區調解委員會聲請債務清理之調解；
    債務人為前項請求或聲請，應以書面為之，並提出財產及收
    入狀況說明書、債權人及債務人清冊，及按債權人之人數提
    出繕本或影本，消費者債務清理條例（下稱消債條例）第3
    條、第5條第1項、第42條第1項、第151條第1項、第2項分別
    定有明文。又法院開始更生程序之裁定，應載明其年、月、
    日、時，並即時發生效力。法院裁定開始更生或清算程序後
    ，得命司法事務官進行更生或清算程序；必要時，得選任律
    師、會計師或其他適當之自然人或法人1人為監督人或管理
    人，消債條例第45條第1項、第16條第1項亦有明文規定。
三、經查：
  ㈠聲請人有不能清償債務之情事，前依消債條例第151條之規定
    ，參與銀行公會債務協商，並有毀諾紀錄，有聲請人提出之
    財團法人金融聯合徵信中心當事人綜合信用報告可查（見本
    院卷第47頁）。從而，本件聲請人依該協商機制與最大債權
    金融機構協商成立後，再向本院聲請更生，則本件應審究者
    ，為聲請人毀諾之原因是否符合消債條例第151條第7項但書
    規定「不可歸責於己之事由致履行有困難」：　　
　⒈按消債條例第75條第2項規定，如債務人可處分所得扣除自己
    及依法應受其扶養者所必要生活費用之餘額，連續3個月低
    於更生方案應清償之金額者，即推定有「不可歸責於己之事
    由」。又所謂不可歸責於己之事由並不以債務人「不可預見
    」為必要，消債條例第151條第7項但書規定情形，僅須於法
    院就更生或清算之聲請為裁判時存在即可，不以協商成立後
    始發生者為限，並與債務人於協商時能否預見無關。債務人
    於協商時縱未詳加思考、正確判斷，或可預見將來履行可能
    有困難而仍冒然簽約成立協商，亦不能據此即認其履行有困
    難係可歸責於債務人（司法院98年第1期民事業務研究會第2
    4號司法院民事廳消債條例法律問題研審小組意見參照）。
　⒉聲請人曾於95年間依中華民國銀行公會會員辦理消費金融案
    件無擔保債務協商機制，向最大債權銀行台新銀行請求協商
    債務方案成立，約定自95年5月起分120期、利率0%、每期清
    償17,819元，惟聲請人從未還款，於95年6月28日即遭通報
    毀諾等情，有相對人台新銀行在卷函復可稽（見本院卷第34
    1頁至第343頁），堪信為真。
  ⒊聲請人自陳於95年協商時從事餐飲業，工作不穩定，且母親
    突然罹患糖尿病，無力工作，需要聲請人提供生活費及醫療
    費，配偶之收入亦來自於夜市擺攤而不穩定，亦無從協助聲
    請人，致使聲請人無力負擔協商款項而毀諾等語（見本院卷
    第345頁、第361頁）。查聲請人勞保投保紀錄於93年8月12
    日自藍萍髮廊退保後，於94年10月4日至103年3月19日止均
    投保於南投縣西點麵包業職業工會，投保薪資為19,200元；
    期間僅有96年4月16日至23日投保於鴻諄企業股份有限公司
    ，投保薪資為17,400元，有本院依職權查詢聲請人於勞保局
    被保險人投保資料可佐（見本院卷第127頁），由此可認聲
    請人於95年協商前後之投保薪資均落於17,400元至19,200元
    間，可推論聲請人實領薪資應屬不高；再參以95年南投縣每
    人每月消費支出平均為14,715元，及聲請人陳稱彼時需要扶
    養母親等情，則聲請人在收入扣除每月個人必要支出及母親
    扶養費用後，顯見已無餘額等情，堪認聲請人顯有入不敷出
    之虞，確實難以依債務協商之約定履行，聲請人主張其與債
    權銀行達成前開協商結論後，已因不可歸責於己之事由致履
    行顯有重大困難，尚屬可信。
  ㈡聲請人前有不能清償債務之情事，前以書面向本院聲請前置
    調解不成立，並經本院以110年度司消債調字第30號前置調
    解事件發給調解不成立證明書，業經本院依職權調取本院11
    0年度司消債調字第30號前置調解事件卷宗（下稱調解卷）
    審閱無訛，堪認屬實。
  ㈢聲請人每月所得：
　　聲請人主張現於立野實業股份有限公司擔任作業員，平均每
    月收入為24,000元，有聲請人提出之財產及收入狀況說明書
    、聲請人之財政部中區國稅局108、109年度綜合所得稅各類
    所得資料清單暨全國財產稅總歸戶財產查詢清單、勞工保險
    被保險人投保資料表等件為憑（見本院卷第35頁至第41頁、
    第55頁至第56頁、第73頁至第74頁），及聲請人補正狀說明
    、在職證明書（見本院卷第281頁、第295頁）可查，是聲請
    人之每月固定收入約為24,000元，應有固定收入履行更生方
    案，而有重建更生之可能。
  ㈣聲請人每月必要支出：
　　聲請人陳稱個人每月必要支出以衛生福利部公告之110年度
    臺灣省最低生活費1.2倍即15,946元為準計算。本院考量聲
    請人負債之現況，該日常生活所需費用，自應節制開支，不
    得有超越一般人最低生活標準之享受，否則反失衡平，故依
    消債條例第64條之2第1項規定，聲請人之必要生活費用，應
    以最近1年衛生福利部或直轄市政府所公告當地區每人每月
    最低生活費1.2倍計算其數額。而核以111年度臺灣地區每人
    每月最低生活費1.2倍為17,076元（計算式：14,230×1.2＝17
    ,076）之計算，除有特殊情形並有證據證明者外，本宜以此
    為度，始得認係必要支出。聲請人主張之每月必要支出未逾
    上開必要支出限度，應屬妥適。
  ㈤不能清償或有不能清償之虞：
  ⒈依全體債權人陳報債權情形可知，相對人華南商業銀行股份
    有限公司陳報本金及利息債權金額為258,954元、相對人國
    泰世華商業銀行股份有限公司陳報本金及利息債權金額為97
    0,213元、相對人滙豐（台灣）商業銀行股份有限公司陳報
    本金及利息債權金額為394,377元、相對人臺灣新光商業銀
    行股份有限公司陳報本金及利息債權金額為68,345元、相對
    人聯邦商業銀行股份有限公司陳報本金及利息債權金額為18
    5,590元、相對人永豐商業銀行股份有限公司陳報本金及利
    息債權金額為606,426元、相對人台新銀行陳報本金及利息
    債權金額為2,109,049元、相對人日盛國際商業銀行股份有
    限公司陳報本金及利息債權金額為386,771元、相對人安泰
    商業銀行股份有限公司陳報本金及利息債權金額為785,797
    元、相對人良京實業股份有限公司陳報本金及利息債權金額
    為149,298元，總計聲請人積欠相對人之無擔保或無優先權
    之本金及利息債務總額已達5,914,820元，有全體相對人陳
    報狀在卷可查（相對人富全國際資產管理股份有限公司陳報
    聲請人對其已無債務，見本院卷第215頁）。
  ⒉聲請人陳報平均每月收入24,000元，扣除每月必要支出15,94
    6元後仍有餘額，已如上述，然確實無法償還對相對人所負
    債務。而依聲請人提出之財政部中區國稅局108、109年度綜
    合所得稅各類所得資料清單暨全國財產稅總歸戶財產查詢清
    單所示，聲請人之108、109年度所得額分別為281,608元、2
    98,711元，名下除車牌號碼000-000號機車（殘值0元）外，
    別無其他財產，堪認聲請人其債務大於財產。
  ⒊故依聲請人主張目前每月所得收入24,000元，扣除每月必要
    及扶養費支出15,946元後，每月餘8,054元（計算式：24,00
    0－15,946＝8,054），而餘額8,054元若全用以清償債權人債
    務，則須約至少61餘年方有可能清償完畢（計算式：5,914,
    820÷【8,054×12】≒61.2），已遠超過一般更生方案以6年72
    期作為更生重建之基準，足認而有不能清償之虞之情事，應
    予更生重建生活，始符消費者債務清理條例協助債務人重建
    更生之立法本意。
四、綜上所述，本件聲請人有不能清償債務之情事，又所負無擔
    保或無優先權之本金及利息債務總額未逾1,200萬元，且未
    經法院裁定開始清算程序或宣告破產，復查無消債條例第6
    條第3項、第8條或第46條各款所定應駁回更生聲請之事由存
    在，則聲請人聲請更生，應屬有據，自應准許。
五、爰依首揭規定，裁定如主文。
中　　華　　民　　國　　111 　年　　3 　　月　　24　　日
                    民事第一庭法　官　葛耀陽
上為正本係照原本作成。
本件不得抗告。
中　　華　　民　　國　　111 　年　　3 　　月　　28　　日
                              書記官　黃婉淑